【裁判字號】    98,訴,754
【裁判日期】    980915
【裁判案由】    強盜
【裁判全文】
臺灣基隆地方法院刑事判決               98年度訴字第754號
公  訴  人  臺灣基隆地方法院檢察署檢察官
被      告  丙○○
                        （現羈押於臺灣基隆看守所）
            乙○○
共      同
指定辯護人  林月雪  律師
上列被告等因強盜案件，經檢察官提起公訴（98年度偵字第2797
、2947號），本院判決如下：
    主  文
丙○○、乙○○共同意圖為自己不法之所有，攜帶兇器，以強暴
至使不能抗拒，而取他人之物，各處有期徒刑年陸月。扣案之
開山刀壹支沒收。
    事  實
一、乙○○於民國98年4月14日凌晨，駕駛車號1970-TR號自小客
    車搭載林佩瑜及丙○○夫婦，自桃園至基隆地區遊玩，途中
    因林佩瑜毒癮發作，丙○○與乙○○2人亟需金錢購買毒品
    供林佩瑜施用，竟基於意圖為自己不法所有之強盜犯意聯絡
    ，於同日清晨4時30分許，行經基隆市○○區○○路54巷巷
    口，見甲○○背對著馬路整理貨車內之物品，認有機可趁，
    由乙○○持其所有預先藏放於車內、客觀上對人之生命、身
    體具有危險性之木棍1支下車，同時向丙○○表示車輛後座
    放有開山刀，示意丙○○攜帶，丙○○遂將內放有足供兇器
    使用之開山刀1支之紙袋攜帶下車，推由乙○○持上開木棍
    敲擊甲○○後腦部位，至甲○○當場暈眩不能抗拒，並因此
    受有腦震盪合併頭皮多處撕裂傷等傷害，丙○○則趁機取走
    甲○○之背包（內有新臺幣【下同】1萬4千元），混亂中丙○○所持裝有開山刀之紙袋掉落地面，乙○○與丙○○強盜
    得手後，旋駕車逃離現場。嗣經甲○○報警，員警於現場扣
    得乙○○、丙○○強盜時所持有之上開開山刀1支，並調閱
    監視錄影器因而循線查獲。
二、案經基隆市警察局第一分局報告臺灣基隆地方法院檢察署檢
    察官偵查起訴。
    理  由
壹、證據能力部分按被告以外之人於審判外之言詞或書面陳述，
    除法律有規定者外，不得作為證據；又被告以外之人於審判
    外之陳述，雖不符合同法第159 條之1 至第159 條之4 之規
    定，但經當事人於審判程序同意作為證據，法院審酌該言詞
    陳述或書面陳述作成時之情況，認為適當者，亦得為證據。
    當事人、代理人或辯護人於法院調查證據時，知有第159 條
    第1 項不得為證據之情形，而未於言詞辯論終結前聲明異議
    者，視為有前項之同意，刑事訴訟法第159 條第1 項及第15
    9 條之5 分別定有明文。查本判決下列所引用之各該被告以
    外之人於審判外之陳述，雖屬傳聞證據，惟公訴人、被告丙○○、乙○○及辯護人等於本院準備程序及審判期日中均表
    示無意見而不予爭執，且迄至言詞辯論終結前亦未再聲明異
    議，本院審酌上開證據資料製作時之情況，尚無違法不當及
    證明力明顯過低之瑕疵，亦認為以之作為證據應屬適當，故
    揆諸前開規定，爰逕依刑事訴訟法第159條之5規定，認前揭
    證據資料均例外有證據能力，合先敘明。
貳、實體部分：
一、上開犯罪事實迭據被告丙○○、乙○○於警詢、偵查及本院
    審理時坦承不諱，核與證人即被害人甲○○於警詢及本院審
    理時之證述、證人林佩瑜、證人黃佳宸、劉威岳於警詢中之
    證述相符，復有車牌號碼1970-TR號自小客車監視器翻拍照
    片18張（見98年度偵字第2947號卷第65-73頁）、被害人甲○○之亞東醫院診斷證明書（見同上卷第53頁）、表示犯嫌
    行經即逃逸方向路線圖（見同上卷第78頁)、被告逃逸路線
    監視器示意圖（見同上卷第79頁)、被告乙○○之通聯調閱
    查詢單（見同上卷第81-91頁）等在卷可憑，並有被告2人持
    以強盜之開山刀1支扣案可為佐證，足徵被告丙○○、乙○○之自白與事實相符，堪以採信。本案事證已臻明確，被告
    犯行洵堪認定，應依法論科。
二、論罪科刑：
  (1)按刑法第321條第1項第3款規定所謂之兇器，其種類並無限
    制，凡客觀上足對人之生命、身體、安全構成威脅，具有危
    險性之兇器均屬之（最高法院79年台上字第5253號判例可資
    參照）。又按刑法第330條第1項之攜帶兇器強盜罪（即犯強
    盜罪而有刑法第321條第1項第3款之情形）以行為人攜帶兇
    器強盜為其加重條件，不以攜帶之初有行兇之意圖為必要，
    其兇器之由來如何，亦無所限制，祇須在強盜當時攜帶之為
    已足（最高法院95年台上字第3328號判決意旨參照）。查本
    件被告2人為強盜犯行所持用之木棍，雖未扣案，然確由被
    告乙○○持以毆打被害人甲○○頭部受傷，顯已對人之身體
    、生命、安全構成危險；又扣案開山刀1支，刀刃長度38.5
    公分、刀柄長度12公分、刀刃最寬處6.8公分，鐵質、鐵柄
    、單刃開鋒等節，業經本院當庭勘驗屬實，有審理筆錄在卷
    可參，自均堪認屬兇器無疑；又被告丙○○犯案時，攜帶之
    開山刀雖裝於紙袋中並未使用，然依上開見解，仍已屬攜帶
    兇器強盜行為。
  (2)再按，所謂強暴，係指直接或間接對於人施以暴力，即以有
    形之暴力行為強加諸被害人之身體而言；所謂強暴、脅迫之
    手段，祇須抑壓被害人之抗拒，足以喪失其意思自由為已足
    ，縱令被害人實際並無抗拒行為，仍於強盜罪之成立，不生
    影響；且強盜罪之所謂不能抗拒，係指行為人所為之強暴、
    脅迫等不法行為，就當時之具體事實，予以客觀之判斷，足
    使被害人身體上或精神上達於不能或顯難抗拒之程度而言（
    最高法院92年度台上字第4240號、97年度台上字第1658號判
    決意旨參照）。查本件被告2人於清晨路上人煙稀少時分，
    以木棍毆擊被害人甲○○重擊，使甲○○當場暈眩並受有腦
    震盪合併頭皮多處撕裂傷，已對被害人之生命安全造成極大
    之威脅，客觀上顯然足以抑制被害人之抵抗而達至使不能抗
    拒之程度。是核被告乙○○、丙○○所為，均係犯刑法第32
    8條第1項之強盜罪而有同法第321條第1項第3款之情形，應
    論以刑法第330 條第1項之加重強盜罪。
  (3)被告丙○○、乙○○間，互有犯意之聯絡及行為之分擔，為
    共同正犯。
  (4)又犯強盜罪，於實施強暴行為之過程中，如別無傷害之故意
    ，僅因拉扯致被害人受有傷害，乃施強暴之當然結果，即不
    另論傷害罪（最高法院92年度台上字第2184號、91年度台上
    字第1441號判決意旨參照），本件被告2人之犯意既在強盜
    被害人甲○○之財物，雖其等行為已使被害人甲○○之身體
    受有傷害，亦無另成立刑法傷害罪之餘地。
  (5)再查，刑法第330條第1項之加重強盜罪之法定本刑為「7 年
    以上有期徒刑」之重罪，然行為人基於強盜之犯意，而為強
    盜之行為，其原因動機不一，手段互異，犯罪情節亦未必盡
    同，然其行為所應受刑罰之苛責程度自屬有異，法律科處此
    類犯罪，所設之法定最低本刑卻同為「7年以上有期徒刑」
    ，不可謂不重。於此情形，倘依其情狀處以相當之有期徒刑
    ，即足以懲儆，並可達防衛社會之目的者，自非不可依客觀
    之犯行與主觀之惡性二者加以考量其情狀，是否有可憫恕之
    處，適用刑法第59條之規定酌量減輕其刑，期使個案裁判之
    量刑，能斟酌至當，以符合比例原則。本件被告2人於案發
    前並無重大暴力犯罪前科，素行尚佳，有臺灣高等法院被告
    前案紀錄表2份在卷可按，此次因同車妻子（對被告丙○○
    而言）、友人（對被告乙○○而言）毒癮發作，臨時起意強
    盜他人財物，行為固有不是，惟衡其等行為動機、手段、犯
    罪之情節論，尚與犯罪成習、謀財害命之重大不赦惡徒有別
    ，且所得財物價值並非極高，事後坦承犯行、深具悔意，依
    上所述足認良心未泯，若給予教化機會，尚非無法自省改過
    之人，縱未對之處以非常嚴厲之刑罰，亦已達懲儆，及防衛
    社會之目的。又被告2人已與被害人甲○○達成和解，經被
    害人表示願意原諒被告2人，請求給予被告等機會，對其等
    從輕量刑等情，有審理筆錄附卷足憑，核其2人犯罪之情狀
    尚可憫恕，縱科以法定最低度刑尤嫌過重，爰依刑法59條之
    規定酌減其刑。
  (6)爰審酌被告2人正值年輕力壯，不思正職工作，僅因一時缺
    錢花用，即在路邊隨機尋找目標強盜財物，危害社會治安，
    然考量其犯後已坦承犯行，於審理中表現知錯態度，已生
    悔悟之心，且與被害人達成調解，並向被害人道歉，而被害
    人也願意原諒被告2人，且所強盜之財物非鉅等一切情狀，
    分別量處如主文所示之刑，以示懲儆。
  (7)被告2人持以犯案之開山刀1支，係被告乙○○所有，供其等
    犯強盜罪所用之物，爰依刑法第38條第1項第2款規定宣告沒
    收。至作案用木棍1支，固屬被告乙○○所有供犯罪所用之
    物，然據被告乙○○供稱業已丟棄，且無證據證明現尚存在
    ，為免將來執行困難，爰不予宣告沒收，併此敘明。
據上論斷，應依刑事訴訟法第299 條第1 項前段，刑法第28條、
第330 條第1 項、第59條、第38條第1項第2款，判決如主文。
本案經檢察官鄭雅方到庭執行職務
中    華    民    國    98    年    9    月    15    日
                  刑事第三庭審判長法    官  鄭景文
                                  法    官  林淑鳳
                                  法    官  陳姵君
以上正本證明與原本無異。
如不服本判決應於收受送達後10日內向本院提出上訴書狀，並應
敘述具體理由；其未敘述上訴理由者，應於上訴期間屆滿後20日
內向本院補提理由書（均須按他造當事人之人數附繕本）「切勿
逕送上級法院」。
中    華    民    國    98    年    9    月    15    日
                                  書 記 官  王佩珠
附錄論罪法條：
刑法第330條第1項：
犯強盜罪而有第 321 條第 1 項各款情形之一者，處 7 年以上有
期徒刑。


司法院資訊處製作；財團法人民間司法改革基金會備份。
